【裁判字號】    92,上易,651
【裁判日期】    920521
【裁判案由】    贓物
【裁判全文】
臺灣高等法院臺中分院刑事判決                    九十二年度上易字第六五一號
    上  訴  人
    即  被  告  乙○○原名黃.
右上訴人因贓物案件，不服臺灣臺中地方法院九十二年度易字第一一二號，中華民國
九十二年二月二十五日第一審判決（起訴案號：臺灣臺中地方法院檢察署九十一年度
偵字第六七八六號），提起上訴，本院判決如左：
    主      文
上訴駁回。
    事實及理由
一、本案經本院審理結果，認第一審判決認事用法及量刑均無不當，應予維持，並引
    用第一審判決書記載之事實、證據及理由（如附件）。
二、上訴人即被告乙○○（原名黃金生）在本院辯稱其因土地遭拍賣，蒙受鉅額損失
    ，經鑑定患有中度精神病，請求從輕云云，並提出中華民國身心障礙手冊影本及
    精神鑑定表各一紙為證，然查刑法第十九條第一項之所稱心神喪失人，係指行為
    人行為時之精神狀態，對外界事物，全然缺乏知覺、體會及判斷作用而無自由決
    定意思之能力之情形（參考最高法院八十一年度台上字第六八０六號判決意旨）
    ，被告既能向綽號「老鼠」之男子借用機車並騎乘之，行為時自非心神喪失人，
    又刑法第十九條第二項所謂精神耗弱人之行為得減輕其刑者，係指行為人行為時
    在精神耗弱狀態而言（參考最高法院四十五年度台上字第五三０號判決意旨），
    既應以行為時之精神狀態為判斷依據，尚不能以被告前曾經鑑定患有中度精神病
    ，即認其於本案行為時必處於精神耗弱狀態中而逕予寬減，被告收受該部機車後
    既有能力正常騎乘之，且被查獲時，於警詢及檢察官偵訊中，均能就自何人收受
    、何以及如何收受該機車之情節詳答之，並能辯稱因見該機車已老舊，才敢大膽
    騎乘到四平派出所對面要影印資料，想不到該車是贓車云云（詳九十一年四月二
    日警詢筆錄及九十一年十月二十二日偵訊筆錄），均可明證其於收受該機車當時
    之知覺、理會及判斷作用與自由決定之意思能力並未喪失或減退，是事後仍能就
    各項細節記憶明確，其於行為時並非處於精神耗弱狀態，自無從遽以減免，其上
    訴無理由，應予駁回。
三、據上論斷，應依刑事訴訟法第三百七十三條、第三百六十八條，判決如主文。
本案經檢察官甲○○到庭執行職務。
中  華      民      國      九十二   年       五      月    二十一  日
                                    臺灣高等法院臺中分院刑事第五庭
                                          審判長法  官  袁  從  楨
                                                法  官  胡  森  田
                                                法  官  姚  勳  昌
右正本證明與原本無異。
不得上訴。
                                                書記官  洪  麗  華
中      華      民      國      九十二   年       五      月    二十一  日
附錄論罪科刑法條：
中華民國刑法第三百四十九條：
收受贓物者，處三年以下有期徒刑、拘役或五百元以下罰金。
搬運、寄藏、故買贓物或為牙保者，處五年以下有期徒刑、拘役或科或併科一千元以
下罰金。因贓物變得之財物，以贓物論。
                                                                        Ｉ


司法院資訊處製作；財團法人民間司法改革基金會備份。
